【裁判字號】    98,訴,1189
【裁判日期】    981022
【裁判案由】    偽造文書等
【裁判全文】
臺灣高雄地方法院刑事判決              98年度訴字第1189號
公  訴  人  臺灣高雄地方法院檢察署檢察官
被      告  丁○○
選任辯護人  戊○○律師
上列被告因偽造文書等案件，經檢察官提起公訴（98年度偵字第
20820 號），本院依簡式審判程序審理，判決如下：
    主    文
丁○○犯如附表一、二所示之罪，各處如附表一、二所示之刑及
沒收。又犯公然冒用公務員服飾罪，處罰金新臺幣陸仟元，如易
服勞役，以新臺幣壹仟元折算壹日。應執行有期徒刑參年陸月，
附表二所示之物均沒收。
    事  實
一、丁○○前因竊盜案件，經本院以94年度簡字第2818號判決判
    處有期徒刑3 月確定，於民國94年11月29日易科罰金執行完
    畢。詎仍不知悔改：
（一）丁○○意圖為自己不法之所有，基於竊盜犯意，於附表一
      所示時間、地點，以附表一所示之方式，竊取甲○○等人
      如附表一所載之財物（附表一編號1 、4 毀損部分未據告
      訴）。
（二）丁○○另意圖為自己不法之所有，基於行使偽造私文書及
      詐欺取財之犯意，持附表一編號3 所竊得乙○○所有之國
      泰世華商業銀行（下稱國泰銀行）信用卡（卡號：
      0000000000000000），未經乙○○之同意，即持前開信用
      卡，分別於附表二所示之時間，至如附表二所載之特約商
      店消費，並在各該特約商店信用卡簽帳單上簽寫「乙○○
      」之署名（編號5 之刷卡簽帳單免持卡人簽名），以示「
      乙○○」確認該筆交易係其本人所為之意，進而將簽帳單
      交予如附表二所示不知情之特約商店人員，而行使如附表
      二編號1 ～4 、6 ～8 所示偽造之私文書，致使如附表二
      所示之特約商店人員均陷於錯誤，而將消費標的交付與丁○○，再由國泰銀行墊付如附表二所示之消費金額，均足
      生損害於乙○○、如附表二所示之特約商店及國泰銀行對
      於信用卡管理之正確性。
（三）丁○○為避免其冒用乙○○名義持前開信用卡為金額較高
      之消費時起人疑心，竟基於公然冒用公務員服飾之犯意，
      於附表二編號2 及編號3 持前開信用卡消費時，身著自不
      詳處所取得之繡有高雄縣警察局編號1054警用臂章與1 線
      3 星胸章之警員長袖襯衫（涉嫌竊取該警員襯衫部分業經
      臺灣高雄地方法院檢察署檢察官為不起訴之處分），嗣於
      98年7 月13日凌晨5 時20分許，穿著前開警員襯衫並駕駛
      自用小客車（該車懸掛附表一編號5 竊得之車號0599-NV
      車牌），行經高雄市○○區○○路與九如路口時，遇警攔
      檢，因而查獲。
二、案經高雄市政府警察局保安大隊報告臺灣高雄地方法院檢察
    署檢察官偵查起訴。
    理  由
一、本件被告丁○○所犯上開犯行係死刑、無期徒刑、最輕本刑
    為3 年以上有期徒刑以外之罪，其於準備程序中就被訴事實
    為有罪之陳述，經法官告知簡式審判程序之旨，並聽取公訴
    人、被告及辯護人之意見後，本院合議庭認為適宜而裁定由
    受命法官獨任進行簡式審判程序。又簡式審判程序之證據調
    查，依刑事訴訟法第273 條之2 規定，不受同法第159 條第
    1 項審判外陳述排除之限制，再被告丁○○對於卷內之各項
    證據，亦不爭執證據能力，故卷內所列之各項證據，自得作
    為證據，先予敘明。
二、前揭犯罪事實，業據被告丁○○坦承不諱，核與證人即被害
    人甲○○、庚○○、乙○○、己○○、張簡德榮於警詢中證
    述情節相符，並有高雄市政府警察局保安警察大隊扣押筆錄
    、扣押物品目錄表、緝獲照片16張、臺灣土地銀行面額新臺
    幣（下同）1 萬7000元支票影本、國泰銀行持卡人新增消費
    證明、高雄市政府警察局車輛尋獲電腦輸入單及高雄縣政府
    警察局車輛協尋電腦輸入單各2 紙、失車唯讀案件基本資料
    2 份、贓物認領保管單5 紙、高雄縣政府警察局98年7 月31
    日高縣警刑一字第0980034707號函、國泰銀行業務控管部98
    年8 月3 日國世業控字第0980000467號函暨附件信用卡簽帳
    單共8 紙、臺灣高雄地方法院檢察署電話紀錄單在卷可稽（
    見警卷第30～42、44～50頁，偵卷第17～26、33～35頁），
    足認被告之自白與事實相符，其犯行洵堪認定。
三、論罪科刑：
（一）按刑法第321 條第1 項第3 款之攜帶兇器竊盜罪，係以行
      為人攜帶兇器為其加重條件，此所謂兇器，其種類並無限
      制，凡客觀上足以對人之生命、身體、安全構成威脅，具
      有危險性之兇器為已足，並不以攜帶之初有行兇之意圖為
      必要；又此所謂兇器，其種類並無限制，凡客觀上足對人
      之生命、身體、安全構成威脅，具有危險性之兇器均屬之
      （最高法院94年度台上字第3149號判決及79年臺上字第
      5253號判例意旨參照）。查被告於附表編號1 、2 、4 、
      5 所示之犯行，分別撿拾現場之角鐵、攜帶自備之扳手或
      美工刀等物品，依照一般常識以觀，該等物品之材質甚為
      堅硬且銳利，客觀上自屬於足以殺傷人之生命、身體之器
      械，顯為具有危險性之兇器無訛。又按持信用卡購物消費
      ，須於信用卡之簽帳單顧客簽名欄上簽名後，將簽帳單中
      之商店存根聯交還特約商店，以表示持卡人確認簽帳單上
      記載之交易標的及金額，並向發卡銀行請求撥付消費款項
      與特約商店之旨，是該簽帳單含有收據及請款單之性質，
      亦屬私文書。核被告就附表一編號1 、2 、4 、5 部分，
      均係犯刑法第321 條第1 項第3 款之攜帶兇器竊盜罪；就
      附表一編號3 部分，係犯刑法第320 條第1 項之竊盜罪；
      就附表二編號1 、4 、6 ～8 部分，均係犯刑法第216 條
      、第210 條之行使偽造私文書罪、第339 條第1 項之詐欺
      取財罪；就附表二編號2 、3 部分，均係犯刑法第216 條
      、第210 條之行使偽造私文書罪、第339 條第1 項之詐欺
      取財罪及第159 條之冒用公務員服飾罪；就附表二編號5
      部分，係犯刑法第339 條第1 項之詐欺取財罪；就98年7
      月13日查獲當日身著員警服飾部分，係犯刑法第159 條之
      冒用公務員服飾罪。
（二）被告偽造「乙○○」署名之行為，為偽造私文書之階段行
      為，而其偽造私文書後進而行使，偽造之低度行為為行使
      之高度行為所吸收，均不另論罪。被告就附表二編號1 、
      4 、6 ～8 所為，均係以一行為觸犯行使偽造私文書、詐
      欺取財2 罪名，就附表二編號2 、3 所為，其穿著前揭員
      警制服係為避免盜刷他人信用卡時遭商家起疑，則其所為
      應係以一行為觸犯行使偽造私文書、詐欺取財及公然冒用
      公務員服飾3 罪名，皆為異種想像競合犯，應依刑法第55
      條之規定，就其附表二編號1 ～4 、6 ～8 所示之犯行從
      一重論以行使偽造私文書罪。公訴人認就附表二編號2 、
      3 部分之公然冒用公務員服飾罪應分論併罰，容有誤會。
（三）被告所犯上開4 次攜帶兇器竊盜罪、1 次竊盜罪、1 次詐
      欺取財罪、7 次行使偽造私文書罪及1 次冒用公務員服飾
      罪，均時間有異，且盜刷信用卡均非在同一商家所為，故
      認其犯意各別，行為互殊，而應分論併罰。
（四）被告有前揭事實欄所載刑案執行完畢之情形，有臺灣高等
      法院被告前案紀錄表在卷可按，其受有期徒刑之執行完畢
      後，5 年內故意再犯本案有期徒刑以上之罪，除公然冒用
      公務員服飾罪外，均為累犯，俱應依刑法第47條第1 項規
      定加重其刑。
（五）爰審酌被告前曾有竊盜前科，經法院判處罪刑確定且執行
      完畢在案，有上開前案紀錄表可參，竟仍不知悔改，不思
      以正當方式取得財物，為謀取不法利益，竊盜被害人財物
      ，侵害他人之財產法益，又未經他人同意冒用他人信用卡
      消費，破壞信用卡之經濟秩序，為免犯行遭察覺，更穿著
      繡有高雄縣警察局警員臂章及胸章之警員襯衫，假冒員警
      ，有礙人民對員警實施公權力之信賴，行為實屬不該，惟
      念及犯後坦承犯行，雖攜帶兇器竊盜，並未持以傷害他人
      ，且被告竊得之物品部分業據被害人領回，有贓物認領保
      管單在卷可佐，並已賠償被害人所受損失，與被害人達成
      和解，亦有和解書存卷可參，犯後態度尚佳，及其犯罪動
      機等一切情狀，分別量處如主文所示之刑，並就罰金部分
      定易服勞役之折算標準，復就有期徒刑部分定其應執行之
      刑，以資懲儆。
（六）末查，公訴人認被告自律能力不足，請求科以強制工作之
      處分，被告雖前於94年5 月、97年11月間，有竊盜犯行經
      法院判決在案，惟犯罪時間相隔非近，本案更犯5 次竊盜
      犯行，犯罪情節非鉅，且係因98年4 月份起工作不穩定，
      為補貼家用始臨時起意為上開犯行，非以竊取財物變賣維
      生等情觀之，尚難認有竊盜之犯罪習慣，非不能以上開所
      宣告有期徒刑之執行，而矯正其行為。依其犯罪情節，及
      本院業已量處如前所示之刑，已達懲儆之效果，並足以矯
      正被告之竊盜惡習，自無再宣告於刑之執行前，令入勞動
      場所強制工作之必要，附此敘明。
四、沒收：
（一）本件被告用以行竊附表一編號1 、2 、4 、5 之角鐵、扳
      手、美工刀等物，或為現場拾得，或為被告所有之物，雖
      皆為供被告犯本件竊盜所用之物，然均未扣案，公訴人亦
      未聲請宣告沒收，且該等物品客觀財產價值甚低，為免日
      後執行困難，認均無沒收之必要性，爰不宣告沒收。
（二）被告持前開竊得之信用卡消費後，將信用卡之商店存根聯
      簽帳單交予前開特約商店員工收受，該文書已非被告所有
      ，自不應另為沒收之諭知，惟被告於附表二編號1 ～4 、
      6 ～8 所示簽帳單上簽名欄所偽造之「乙○○」署名7 枚
      ，仍應依刑法第219 條之規定，宣告沒收；至附表二所示
      簽帳單之持卡人存根聯各1 張（按並無複寫偽造之簽名）
      ，固交由被告執之而屬被告所有，惟刑法第38條第1 項第
      3 款所稱犯罪所得之物，乃指因實施犯罪而直接取得之物
      ，本件被告所取得之持卡人存根聯，應僅係因犯罪所生之
      物，難認係屬犯罪所得，且該存根聯既未扣案，客觀上亦
      不具何財產之價值，自無對之宣告沒收之必要。
（三）扣案繡有高雄縣警察局之編號1054警用臂章與1 線3 星胸
      章之警員長袖襯衫，雖係供被告犯刑法第159 條所用之物
      ，然非被告所有，業據被告供稱為其在他處取得之衣物，
      亦無證據證明為被告所有；另扣案之警察便帽，尚無證據
      證明與本案犯罪有何關聯，故均不予宣告沒收。
據上論斷，應依刑事訴訟法第273條之1第1項、第299條第1 項前
段，刑法第321 條第1 項第3 款、第320 條第1 項、第216 條、
第210 條、第339 條第1 項、第159 條、第47條第1 項、第55條
、第51條第5 款、第10款、第42條第3 項、第219 條，刑法施行
法第1 條之1 ，判決如主文。
本案經檢察官丙○○到庭執行職務。
中    華    民    國    98    年    10    月    22    日
                  刑事第十六庭  法  官  王靖茹
以上正本證明與原本無異。
如不服本判決，應於判決送達後10日內，向本院提出上訴狀。
中    華    民    國    98    年    10    月    22    日
                                書記官  陳鈺甯
附錄本案論罪科刑法條：
《中華民國刑法第216條》
行使第 210 條至第 215 條之文書者，依偽造、變造文書或登載
不實事項或使登載不實事項之規定處斷。
《中華民國刑法第210條》
偽造、變造私文書，足以生損害於公眾或他人者，處5年以下有
期徒刑。
《中華民國刑法第320條第1項》
意圖為自己或第三人不法之所有，而竊取他人之動產者，為竊盜
罪，處5年以下有期徒刑、拘役或5百元以下罰金。
《中華民國刑法第321條第1項》
犯竊盜罪而有左列情形之一者，處6 月以上、5 年以下有期徒刑
：
一、於夜間侵入住宅或有人居住之建築物、船艦或隱匿其內而犯
    之者。
二、毀越門扇、牆垣或其他安全設備而犯之者。
三、攜帶兇器而犯之者。
四、結夥三人以上而犯之者。
五、乘火災、水災或其他災害之際而犯之者。
六、在車站或埠頭而犯之者。
《中華民國刑法第339條第1項》
意圖為自己或第三人不法之所有，以詐術使人將本人或第三人之
物交付者，處5年以下有期徒刑、拘役或科或併科1千元以下罰金
。
《中華民國刑法第159條》
公然冒用公務員服飾、徽章或官銜者，處 5 百元以下罰金。
附表一
┌─┬───┬───┬───┬─────┬──────┬─────┐
│編│被害人│時 間 │地 點 │使用工具及│ 所得財物   │所犯罪名及│
│號│      │      │      │竊盜方式  │            │宣告之刑  │
├─┼───┼───┼───┼─────┼──────┼─────┤
│ 1│甲○○│98年4 │高雄市│以在現場撿│行動電話1支 │丁○○犯攜│
│  │      │月19日│小港區│拾之角鐵（│、現金新台幣│帶兇器竊盜│
│  │      │晚間11│中鋼公│未扣案）擊│（下同）1 萬│罪，累犯，│
│  │      │時許  │司廠區│破車號XN-8│元、佛書3 本│處有期徒刑│
│  │      │      │9 號轉│868 號自用│高雄市後備憲│捌月。    │
│  │      │      │爐停車│小客車駕駛│兵聯絡中心聯│          │
│  │      │      │場    │座車窗竊取│絡證1 張、電│          │
│  │      │      │      │車內財物  │話簿1本     │          │
│  │      │      │      │          │            │          │
├─┼───┼───┼───┼─────┼──────┼─────┤
│ 2│庚○○│98年6 │高雄縣│以自備之板│車號3381-MD │丁○○犯攜│
│  │      │月17日│仁武鄉│手（未扣案│車牌2 面    │帶兇器竊盜│
│  │      │早上5 │文中三│）拆卸停放│            │罪，累犯，│
│  │      │時許  │街83號│在前開地點│            │處有期徒刑│
│  │      │      │前    │之車號3381│            │柒月。    │
│  │      │      │      │-MD 前後車│            │          │
│  │      │      │      │牌        │            │          │
├─┼───┼───┼───┼─────┼──────┼─────┤
│ 3│乙○○│98年6 │高雄市│徒手竊取國│國泰銀行4023│丁○○犯竊│
│  │      │月26日│小港區│泰銀行信用│-0000-0000-0│盜罪，累犯│
│  │      │凌晨4 │福利路│卡1張     │481 號信用卡│，處有期徒│
│  │      │時許  │39號辦│          │1張         │刑肆月。  │
│  │      │      │公室  │          │            │          │
│  │      │      │      │          │            │          │
├─┼───┼───┼───┼─────┼──────┼─────┤
│ 4│己○○│98年6 │高雄市│趁被害人在│皮夾1 個（內│丁○○犯攜│
│  │      │月26日│前金區│車號4868-X│有現金15000 │帶兇器竊盜│
│  │      │早上6 │五福路│N 自用小客│元、華南銀行│罪，累犯，│
│  │      │時許  │與成功│車車內睡覺│提款卡1 張、│處有期徒刑│
│  │      │      │路口  │時，以自備│身分證、健保│拾月。    │
│  │      │      │      │之美工刀（│卡及汽車駕照│          │
│  │      │      │      │未扣案）割│各1 張、臺灣│          │
│  │      │      │      │破被害人右│土地銀行1 萬│          │
│  │      │      │      │後方口袋而│7000元支票1 │          │
│  │      │      │      │竊取皮夾1 │張）、勞力士│          │
│  │      │      │      │個及車內其│手錶1 支與鑽│          │
│  │      │      │      │他財物。  │石戒指1 枚。│          │
│  │      │      │      │          │            │          │
├─┼───┼───┼───┼─────┼──────┼─────┤
│ 5│張簡郁│98年7 │高雄縣│以自備之板│車號0599-NV │丁○○犯攜│
│  │薇    │月5 日│鳳山市│手（未扣案│車牌2 面    │帶兇器竊盜│
│  │      │晚間10│誠勇路│）拆卸停放│            │罪，累犯，│
│  │      │時許  │43號  │在前開地點│            │處有期徒刑│
│  │      │      │      │之車號0599│            │柒月。    │
│  │      │      │      │-NV 前後車│            │          │
│  │      │      │      │牌        │            │          │
│  │      │      │      │          │            │          │
└─┴───┴───┴───┴─────┴──────┴─────┘
 附表二
┌─┬────┬─────┬────┬──┬─────────┐
│編│ 時 間  │特約商店  │刷卡金額│簽名│所犯罪名及宣告之刑│
│號│        │          │        │    │                  │
├─┼────┼─────┼────┼──┼─────────┤
│ 1│98年6 月│統一精工股│        │    │丁○○犯行使偽造私│
│  │27日凌晨│份有限公司│1300元  │  有│文書罪，累犯，處有│
│  │4 時41分│鳥松二站加│        │    │期徒刑參月，簽帳單│
│  │        │油站      │        │    │上偽造之「乙○○」│
│  │        │          │        │    │署名壹枚沒收。    │
├─┼────┼─────┼────┼──┼─────────┤
│ 2│98年6 月│新焦點麗車│        │    │丁○○犯行使偽造私│
│  │27日19時│坊股份有限│13600元 │  有│文書罪，累犯，處有│
│  │16分    │公司鳳山營│        │    │期徒刑肆月，簽帳單│
│  │        │業所      │        │    │上偽造之「乙○○」│
│  │        │          │        │    │署名壹枚沒收。    │
├─┼────┼─────┼────┼──┼─────────┤
│ 3│98年6 月│高祥汽車有│        │    │丁○○犯行使偽造私│
│  │28日15時│限公司營業│8466元  │  有│文書罪，累犯，處有│
│  │35分    │處        │        │    │期徒刑肆月，簽帳單│
│  │        │          │        │    │上偽造之「乙○○」│
│  │        │          │        │    │署名壹枚沒收。    │
├─┼────┼─────┼────┼──┼─────────┤
│ 4│98年6 月│台糖大發加│700元   │  有│丁○○犯行使偽造私│
│  │28日16時│油站      │        │    │文書罪，累犯，處有│
│  │02分    │          │        │    │期徒刑參月，簽帳單│
│  │        │          │        │    │上偽造之「乙○○」│
│  │        │          │        │    │署名壹枚沒收。    │
├─┼────┼─────┼────┼──┼─────────┤
│ 5│98年6 月│屈臣氏鳳山│2702元  │  無│丁○○犯詐欺取財罪│
│  │28日22時│分公司    │        │    │，累犯，處有期徒刑│
│  │        │          │        │    │月參月。          │
├─┼────┼─────┼────┼──┼─────────┤
│ 6│98年6 月│統一精工股│        │    │丁○○犯行使偽造私│
│  │30日10時│份有限公司│ 700元  │  有│文書罪，累犯，處有│
│  │15分    │鳳山加油站│        │    │期徒刑參月，簽帳單│
│  │        │          │        │    │上偽造之「乙○○」│
│  │        │          │        │    │署名壹枚沒收。    │
├─┼────┼─────┼────┼──┼─────────┤
│ 7│98年7 月│屈臣氏五甲│ 1106元 │  有│丁○○犯行使偽造私│
│  │1日12 時│分公司    │        │    │文書罪，累犯，處有│
│  │24分    │          │        │    │期徒刑參月，簽帳單│
│  │        │          │        │    │上偽造之「乙○○」│
│  │        │          │        │    │署名壹枚沒收。    │
├─┼────┼─────┼────┼──┼─────────┤
│ 8│98年7 月│吉祥加油站│ 1336元 │  有│丁○○犯行使偽造私│
│  │4 日凌晨│          │        │    │文書罪，累犯，處有│
│  │1 時13分│          │        │    │期徒刑參月，簽帳單│
│  │        │          │        │    │上偽造之「乙○○」│
│  │        │          │        │    │署名壹枚沒收。    │
└─┴────┴─────┴────┴──┴─────────┘


司法院資訊處製作；財團法人民間司法改革基金會備份。
